【裁判字號】    97,苗小,797
【裁判日期】    980113
【裁判案由】    侵權行為損害賠償
【裁判全文】
臺灣苗栗地方法院民事小額判決         97年度苗小字第797號
原      告  新安東京海上產物保險股份有限公司
法定代理人  丙○○
訴訟代理人  乙○○
被      告  甲○○
上列當事人間請求侵權行為損害賠償事件，本院於民國97年12月
30日言詞辯論終結，判決如下：
    主  文
被告應給付原告新臺幣參萬肆仟零捌拾元，及自民國九十七年九
月二十五日起至清償日止，按年息百分之五計算之利息。
原告其餘之訴駁回。
訴訟費用新臺幣壹仟元由被告負擔新臺幣伍佰零柒元，餘由原告
負擔。
本判決原告勝訴部分得假執行。
    事實及理由
一、被告經合法通知，未於言詞辯論期日到場，核無民事訴訟法
    第386 條各款所列情形，爰依原告之聲請，由其一造辯論而
    為判決。
二、原告起訴主張：被告於民國97年2 月10日23時許，駕駛車牌
    號碼9481-MN 號自小客車，行經國道3 號公路北上123 公里
    處，因未保持安全距離，撞及由原告所承保被保險人王介民
    所有車牌號碼9927-FU 號自小客車（以下簡稱系爭車輛）。
    原告所承保系爭車輛受損後，業經元隆汽車股份有限公司以
    67,165元修繕完畢，其中零件費為37,165元，工資為30,000
    元，原告已理賠完畢，依保險法第53條規定，原告已代位取
    得上開損害賠償請求權。為此，爰依民法第191 條之2 及保
    險法第53條規定，請求被告賠償等語。並聲明：被告應給付
    原告新臺幣（下同）67,165元，及自起訴狀繕本送達翌日即
    97年9 月25日起至清償日止，按年息百分之5 計算之利息。
三、被告則未於言詞辯論期日到場，亦未提出書狀作何聲明或陳
    述。
四、原告主張被告於97年2 月10日23時許，駕駛車牌號碼9481-M
    N 號自小客車，行經國道3 號公路北上123 公里處，因未保
    持安全距離，撞及由原告所承保被保險人王介民所有之系爭
    車輛。原告所承保系爭車輛受損後，業經元隆汽車股份有限
    公司以67,165元修繕完畢，其中零件費為37,165元，工資為
    30,000元，原告已理賠完畢之事實，業據提出行車執照、駕
    駛執照、照片、理賠估價單、統一發票、原告汽車險賠款同
    意書等件為證（見卷第6 至16頁），且有內政部警政署國道
    公路警察局第二警察隊函覆本院之道路交通事故現場圖、調
    查報告表、談話紀錄表、現場照片等件附卷可憑（詳卷第27
    至36頁）。被告經合法通知既不到院爭執，復未提出任何書
    狀以供本院審酌，自堪信原告前揭主張為真實。
五、按汽車、機車或其他非依軌道行駛之動力車輛，在使用中加
    損害於他人者，駕駛人應賠償因此所生之損害，民法第191
    條之2 前段定有明文。本件被告於前揭時地駕駛自小客車，
    因駕車不慎，失控撞及原告所承保之系爭車輛，致系爭車輛
    受有損害，依前開規定，自應就系爭車輛之損害負損害賠償
    之責。
六、次按不法毀損他人之物者，被害人得請求賠償其物因毀損所
    減少之價額，民法第196 條定有明文。又按請求賠償物被毀
    損所減少之價值，得以修復費用為估定標準，但以必要者為
    限，例如修理材料費以新品換舊品應予折舊（參照最高法院
    77年第9 次民事庭會議決議）。本件原告所承保之系爭車輛
    ，因前述事故受損經送修，計支出修理費67,165元，其中零
    件費為37,165元，工資為30,000元，業據原告提出元隆汽車
    股份有限公司之估價單及統一發票為證（見卷第12至15頁）
    ，自堪採信。查系爭車輛出廠年份係西元2003年4 月（即民
    國92年4 月，未載日以15日計），有汽車行車執照在卷可稽
    （見卷第6 頁），至事故發生即受損之97年2 月10日止，已
    使用4 年9 月又25日，依上開說明，零件材料費37,165元部
    分應予折舊，方屬公允。又依營利事業所得稅查核準則第95
    條第8 項規定：「固定資產提列折舊採用定率遞減法者，以
    1 年為計算單位，其使用期間未滿1 年者，按實際使用之月
    數相當於全年之比例計算之，不滿1 月者，以1 月計」，依
    此方法計算結果，系爭車輛實際使用年數應以4 年10月計。
    而依行政院所頒「固定資產耐用年數表」及「固定資產折舊
    率表」規定，系爭車輛之耐用年數為5 年，依定率遞減法每
    年折舊千分之369 計算，則原告請求之零件材料費37,165元
    ，其折舊額為33,085元【計算式：第1 年折舊：37,165元×
    0.369 ＝13,714元；第2 年折舊：（37,165元－13,714元）
    ×0.369 ＝8,653 元；第3 年折舊：（37,165元－13,714元
    －8,653 元）×0.369 ＝5,460 元；第4 年折舊：（37,165
    元－13,714元－8,653 元－5,460 元）×0.369 ＝3,446 元
    ；第5 年折舊：（37,165元－13,714元－8,653 元－5,460
    元－3,446 元）×0.369 ×10÷12＝1,812 元；13,714元＋
    8,653 元＋5,460 元＋3,446 元＋1,812 元＝33,085元，元
    以下四捨五入】，扣除折舊後，系爭車輛所得請求之零件材
    料費用為4,080 元（37,165元－33,085元＝4,080 元），加
    上工資30,000元，合計必要之修復費用為34,080元。
七、末按，被保險人因保險人應負保險責任之損失發生，而對第
    三人有損害賠償請求權者，保險人得於給付保險金後代位行
    使被保險人對於第三人之請求權，保險法第53條第1 項前段
    定有明文。又此項法定代位權之行使，有債權移轉之效果，
    故於保險人給付賠償金額後，被保險人對於第三人之請求權
    即移轉於保險人，最高法院著有69年度台上字第923 號判決
    足資參照。經查，原告業已依保險契約之約定賠付系爭車輛
    修理費用等情，有原告提出之統一發票在卷為證，揆諸前開
    說明，其自得代位行使被保險人對被告之損害賠償請求權。
    惟按損害賠償祗應填補被害人實際損害，保險人代位被害人
    請求損害賠償時，依保險法第53條第1 項規定，如其損害額
    超過或等於保險人已給付之賠償金額，固得就其賠償之範圍
    ，代位請求賠償，如其損害額小於保險已給付之賠償金額，
    則保險人所得代位請求者，應祗以該損害額為限，此有最高
    法院65年台上字第2908號判例意旨可資參照。查本件系爭車
    輛之必要修復費用為34,080元，已如前述，則依前揭說明，
    原告所得代位被保險人向被告請求之損害額，亦應以34,080
    元為限。從而，原告依侵權行為及保險代位之法律關係，訴
    請被告給付34,080元，及自起訴狀繕本送達翌日即97年9 月
    25日起至清償日止，按年息百分之5 計算之法定遲延利息，
    於法自屬有據，應予准許。其逾此部分之請求，即屬無據，
    應予駁回。
八、本件係訴訟標的金額在100,000 元以下之民事小額訴訟，本
    院為被告敗訴判決部分，應依民事訴訟法第436 條之20規定
    ，依職權宣告假執行。原告陳明願供擔保聲請宣告假執行，
    無非促使法院職權之發動，附此敘明。
九、訴訟費用負擔之依據：民事訴訟法第79條。
中    華    民    國    98    年    1     月    13    日
              苗栗簡易庭法  官  王萬金
以上正本係照原本作成。
如對本判決上訴，須於判決送達後20日內向本院提出上訴狀。
                        書記官  劉碧雯
中    華    民    國    98    年    1     月    13    日


司法院資訊處製作；財團法人民間司法改革基金會備份。
